臺灣高等法院民事判決　　　　　　　　 100年度再易字第64號
再審原告　　莊桂珠
再審被告　　邱淑媛
上列當事人間請求損害賠償等事件，再審原告對於中華民國100
年6月23日本院99年度上易字第818號確定判決提起再審之訴，本
院判決如下：
    主  文
再審之訴駁回。
再審訴訟費用由再審原告負擔。
    事實及理由
一、再審意旨略以：本件有民事訴訟法第496條第1項第1款、第
    13款及第497條之再審原因：
    (一)原判決採信證人劉杏春前後矛盾之不實證詞，且僅摭拾證
      人莊鈞瑋片段證詞，違誤認定再審原告於93年後至98年1
      月23日與劉杏春仍有相姦行為，顯有消極不適用民事訴訟
      法第222條、 最高法院18年上字第2147號、51年台上字第
      101號判例之再審事由。
    (二)再審原告於原確定判決後之100年7月10日在家中找到98年
      1 月22日與劉杏春對話之錄音證據，足以證明劉杏春所言
      不實，而有發現未經斟酌之證物，如經斟酌可受較有利之
      裁判之再審事由。
    (三)原確定判決未審酌再審原告所提出之公司登記資料查詢、
      刑事告訴狀、訪視報告、改定監護人事件協議筆錄及訊問
      筆錄、診斷證明書，亦有漏未斟酌足以影響判決之重要證
      物之再審事由。
二、按再審之訴，顯無再審理由者，得不經言詞辯論，以判決駁
    回之，民事訴訟法第502條第2項定有明文。次按民事訴訟法
    第496 條第1項第1款所謂適用法規顯有錯誤者，係指確定判
    決所適用之法規顯然不合於法律規定，或與司法院現尚有效
    及大法官會議之解釋，或最高法院尚有效之判例顯然違反者
    而言，所謂適用法規顯有錯誤，不包括漏未斟酌證據及認定
    事實錯誤之情形在內；而就該法律規定事項所表示之法律上
    見解，均無適用法規顯有錯誤可言（最高法院57年台上字第
    1091號、 63年台再字第67號、63年台上字第880號判例意旨
    參照）。又民事訴訟法第496條第1項第13款所謂「當事人發
    現未經斟酌之證物」，乃指前訴訟程序事實審之言詞辯論終
    結前已存在之證物，因當事人不知其存在或知其存在而無法
    提出之謂。而不得上訴於第三審法院之事件，經第二審確定
    之判決，如就足影響於判決之重要證物，漏未斟酌者，亦得
    以再審之訴對之聲明不服，民事訴訟法第497 條固定有明文
    。惟所謂就足以影響於判決之重要證物漏未斟酌之情形，係
    指第二審言詞辯論終結前，已經存在並已為聲明之證物，而
    第二審並未認為不必要而仍忽略證據聲明未為調查，或已為
    調查而未就其調查之結果予以判斷，且以該證物足以動搖原
    確定判決之基礎者為限。
三、經查：
  (一)關於再審原告主張原確定判決適用法規顯有錯誤部分：
      本件再審原告主張「原判決採信證人劉杏春前後矛盾之不
      實證詞，且僅摭拾證人莊鈞瑋片段證詞，違誤認定再審原
      告於93年後至98年1 月23日與劉杏春仍有相姦行為，消極
      不適用民事訴訟法第222條、 最高法院18年上字第2147號
      、51年台上字第101號判例」云云， 核屬對於原確定判決
      就取捨證據、認定事實之職權行使予以指摘，並非主張本
      院原確定判決就「認定之事實」進而適用「法規」或「判
      例」有何錯誤之情形，依上開說明，與適用法規顯有錯誤
      之再審事由尚有未符。則再審原告依民事訴訟法第496 條
      第1項第1款「適用法規顯有錯誤」提起本件再審之訴，顯
      無理由。
  (二)關於再審原告主張發現未經斟酌之證物部分：
      再審原告主張發現未經斟酌之「98年1 月22日其與劉杏春
      對話之錄音證據」，所稱錄音日期固在前訴訟程序100年6
      月2 日言詞辯論終結前，惟再審原告既為對話之人，難認
      其不知該證物存在，而再審原告亦未陳明有何無法提出之
      事由，則其據此以為再審事由，尚不足採。
  (三)關於再審原告主張重要證物漏未斟酌部分：
      原確定判決係審酌證人莊鈞瑋99年5 月19日所為證述，而
      認定「證人劉杏春證稱其自莊鈞瑋出生後，仍繼續與被上
      訴人發生性關係，最後一次係於98年1 月23日等語，應為
      可採，尚難以劉杏春與被上訴人間因莊鈞瑋之扶養費用曾
      生爭執，而遽認劉杏春證言係臨訟故為偏坦上訴人之詞。
      」等情（見原確定判決頁6 正反面），則再審原告主張原
      確定判決漏未斟酌之證物即公司登記資料查詢、損害債權
      刑事告訴狀、訪視報告、改定監護人事件協議筆錄及訊問
      筆錄、診斷證明書，尚不足以影響原確定判決上開認定之
      基礎，此由原確定判決業經審酌並於理由中敘明「兩造其
      餘攻擊防禦方法及未經援用之證據，經斟酌後認為均不足
      以影響本判決之結果，自無逐一詳予論駁之必要，附此敘
      明。」等語（見原確定判決頁8 ）可徵。是則再審原告主
      張原確定判決就上開重要證物漏未斟酌等語，亦不足採。
四、綜上所述，再審原告依民事訴訟法第496條第1項第1款、第
    13款及第497條之規定，提起本件再審之訴，顯無再審理由
    ，爰依前開規定，不經言詞辯論予以判決駁回。
五、據上論結，本件再審之訴為無理由，依民事訴訟法第78條，
    判決如主文。
中    華    民    國   100    年    7     月    29    日
                    民事第十庭
                        審判長法  官  張宗權
                              法  官  林曉芳
                              法  官  鄭純惠
正本係照原本作成。
不得上訴。
中    華    民    國   100    年    8     月    1     日
                              書記官  劉麗芬